【裁判字號】    99,家抗,43
【裁判日期】    991117
【裁判案由】    選任遺產管理人
【裁判全文】
臺灣高雄地方法院民事裁定              99年度家抗字第43號
抗  告  人  華南商業銀行股份有限公司
法定代理人  王濬智
訴訟代理人  許世佳、蔣浩祥
上當事人聲請指定遺產管理人事件，抗告人對於民國99年4 月30
日本院99年度司財管字第58號第1 審裁定提起抗告，本院管轄之
第2 審法院裁定如下：
    主      文
原裁定廢棄。
選任施秉慧律師為被繼承人龔鎰心之遺產管理人。
聲請及抗告費用共新臺幣貳仟元由被繼承人龔鎰心之遺產負擔。
    理      由
一、本件抗告意旨略以：原審駁回抗告人之聲請無非以「就被繼
    承人龔鎰心遺產部分，前已經本院於民國94年9 月8 日以94
    年度財管字第68號民事裁定選任葉張基律師為被繼承人龔鎰
    心之遺產管理人，該裁定並已於94年10月3 日確定，並經本
    院依職權調取上開卷宗核閱屬實，堪認葉張基律師已經本院
    選任為被繼承人龔鎰心之遺產管理人無訛。從而，本件被繼
    承人龔鎰心之遺產，既前經本院選任遺產管理人處理一切相
    關事宜，自無庸於本件再行選任」為由，惟查：
  (一)觀諸鈞院98年度司執夏字第95239 號轉知陳述意見函所附葉
    張基律師之陳報暨聲請參與分配狀及鈞院94年度財管68字第
    38691 號函所示，足可認葉張基律師之遺產管理人職務業已
    終結且經鈞院准予備查。
  (二)然依土地登記謄本所載，葉張基律師仍為被繼承人龔鎰心之
    遺產管理人，實因未向地政機關為塗銷及更正，而此狀態不
    明，對於抗告人之債權行使實極為不利，故原審裁定駁回抗
    告人之聲請，事屬未當，爰請求廢棄原裁定，另行選任被繼
    承人龔鎰心之長男龔清華為遺產管理人等語。
二、按繼承開始時，繼承人之有無不明者，由親屬會議於1 個月
    內選定遺產管理人，並將繼承開始及選定遺產管理人之事由
    ，向法院報明；無親屬會議或親屬會議未於前條所定期限內
    選定遺產管理人者，利害關係人或檢察官，得聲請法院選任
    遺產管理人，並由法院依前項規定為公示催告；又先順序繼
    承人均拋棄其繼承權時，由次順序之繼承人繼承。其次順序
    繼承人有無不明或第四順序之繼承人均拋棄其繼承權者，準
    用關於無人承認繼承之規定。民法第1177條、第1178條第2
    項及第1176條第6 項分別定有明文。次按選任遺產管理人，
    法院有裁量權，應依職權選任適當之人為遺產管理人，如經
    選任確定，即有擔任遺產管理人之義務，而選任遺產管理人
    須考慮其適切性，應以熟悉相關法律程序，並對遺產宜債情
    況瞭解較深，且對遺產之管理亦能為公平處理者為優先選任
    ，合先敘明。
三、經查：
  (一)抗告人主張之上揭事實，業據其提出台灣高雄地方法院98年
    度司執夏字第95239 號強制執行陳報暨聲請參與分配狀、台
    灣高雄地方法院雄院高家金94財管68字第38691 號函等影本
    各1 件、土地登記謄本影本2 件為證。本院復依職權函請原
    遺產管理人葉張基律師向地政機關辦理塗銷登記，並經抗告
    人陳報業已塗銷遺產管理人之土地登記謄本影本2 件，經核
    無誤，堪信屬實，足認本件被繼承人龔鎰心目前確無遺產管
    理人，對於抗告人之債權行使實極為不利，自有為被繼承人
    龔鎰心選任遺產管理人之必要。
  (二)本院審酌：被繼承人之合法繼承人既均已依法拋棄繼承, 本
    無義務就其遺產再為管理，且由渠等既已行使法律所賦予之
    拋棄繼承權，可知顯已不願再與被繼承人之遺產有何糾葛；
    況擔任遺產管理人，主要係彙整被繼承人之財產，踐行被繼
    承人債權、債務之確認，並作適法合理之分配，且於有繼承
    人承認繼承時或遺產分配後，尚有剩餘時，將遺產移交繼承
    人或國庫，此須熟悉相關法律程序進行遺產處分，經本院自
    高雄律師公會願意擔任法院遺產管理人名單中徵詢後，施秉
    慧律師願意以其專業知識管理及處理被繼承人後續之遺產問
    題，有電話紀錄1 紙附卷可稽。是本件抗告意旨指摘原裁定
    為不當，求予廢棄，為有理由，應由本院廢棄原裁定，並重
    為選任施秉慧律師為被繼承人龔鎰心之遺產管理人，處理關
    於被繼承人遺產之相關法律關係。爰由本院第二審法院將原
    裁定廢棄，改判如主文第2 項所示。
四、據上論結，本件抗告為有理由，爰依非訟事件法第157 條、
    第24條第1 項、第46條，民事訴訟法第492 條，裁定如主文
    。
中    華    民    國    99    年    11    月    17    日
                    家事法庭 審判長法  官  廖家陽
                                   法  官  劉建利
                                   法  官  吳宏榮
上為正本係照原本作成。
如對本裁定抗告，須於裁定送達後10日內向本院提出抗告狀。
中    華    民    國    99    年    11    月    18    日
                                   書記官  林佑盈

司法院資訊處製作；財團法人民間司法改革基金會備份。
